【裁判字號】    98,台上,6315
【裁判日期】    981029
【裁判案由】    違反毒品危害防制條例
【裁判全文】
最高法院刑事判決            九十八年度台上字第六三一五號
上  訴  人  台灣高等法院高雄分院檢察署檢察官
被      告  甲○○
上列上訴人因被告違反毒品危害防制條例案件，不服台灣高等法
院高雄分院中華民國九十六年三月二十日第二審判決（九十六年
度上訴字第一九九號，起訴案號：台灣高雄地方法院檢察署九十
四年度偵字第二八八四八號），提起上訴，本院判決如下：
    主  文
原判決撤銷，發回台灣高等法院高雄分院。
    理  由
本件原判決認定：（一）、被告甲○○明知亞甲基雙氧甲基安非
他命（MDMA，下稱MDMA）係第二級毒品，仍基於施用之概括犯意
，自民國九十四年年中起，至同年十一月下旬某日止，連續在高
雄市「KISS99 KTV」內等地，以直接吞食藥丸方式施用，平均每
一至二星期施用一次。（二）、被告又明知愷他命（俗稱「K 他
命」）屬第三級毒品，不得轉讓，竟於九十四年十一月下旬某日
（起訴書誤載九十四年十二月間某日），在高雄市「KISS99 KTV
」內，同時無償轉讓MDMA一顆（淨重未達十公克）及愷他命一小
包（淨重未達二十公克）予陳柏良施用。嗣於九十四年十二月十
一日凌晨三時三十分許為警查獲，並扣得如原判決附表所示之物
等情。因而撤銷第一審論處被告轉讓第二級毒品罪刑及諭知被告
被訴販賣第二級、第三級毒品部分無罪之判決，改判論處被告轉
讓第二級毒品（累犯，有期徒刑一年）、施用第二級毒品（累犯
，有期徒刑六月）罪刑，並定其應執行刑，及為相關沒收之宣告
，固非無見。
惟按：被告之自白不得作為有罪判決之唯一證據，仍應調查其他
必要之證據，以察其是否與事實相符（刑事訴訟法第一百五十六
條第二項參照）。且認定犯罪事實所憑之證據，須實際存在；認
定之犯罪事實亦須與採用之證據相適合，否則即屬證據上理由矛
盾。本件原判決認被告被訴販賣第二級毒品MDMA、第三級毒品愷
他命部分，公訴人所舉證據不足以證明被告犯罪，係以扣案之MD
MA及愷他命雖較一般施用毒品者購買之數量為多，然被告有施用
MDMA之慣行，被告亦自白施用愷他命，進而認被告係為減少被捕
之風險及降低成本始一次購入，意在供己施用；且因被告曾無償
提供MDMA及愷他命予陳柏良施用，亦有可能無償供他人施用等情
由，認被告非基於營利之意圖而購入（見原判決第八、九頁）。
查原判決固依憑被告自白施用愷他命及MDMA，以及陳柏良指證被
告施用MDMA，併以扣案如原判決附表（以下簡稱附表）編號１至
４之MDMA及愷他命（下稱扣案毒品），作為認定被告施用愷他命
及MDMA之證據；被告施用MDMA之時間，並認定係自九十四年年中
起至同年十一月下旬止（見原判決第二、三頁）。另以被告於九
十二年間因施用毒品，經觀察、勒戒，嗣並因施用MDMA於九十三
年三月十二日經法院判處有期徒刑三月確定，認定被告有施用毒
品之慣行（見原判決第八、九頁）。然被告獲案後之尿水，經檢
驗結果，並無MDMA之陽性反應，愷他命部分則未列入檢驗項目，
此經原判決確認在案（見原判決第八、九頁）。徵諸卷內資料，
則無陳柏良指證被告於前開時間內施用MDMA之陳述。而扣案毒品
更係被告於九十四年十二月十一日凌晨三時始購入，並旋於同日
三時三十分許經警查獲而扣案，此經被告於檢察官訊問時供明在
卷（見偵卷第四、五頁）。果如此，扣案之愷他命似不足以作為
被告於獲案前施用愷他命之佐證；扣案之MDMA，更不足以作為被
告於九十四年年中至九十四年十一月下旬施用MDMA之證據。原判
決據所謂陳柏良之指證及扣案毒品，作為被告施用第二、三級毒
品判斷之基礎，即係使用不存在及不相適合之證據，自有理由矛
盾之違法。又原判決事實欄記載：被告於九十四年十一月下旬某
日，同時無償轉讓MDMA及愷他命予陳柏良施用。就此事實，除引
據被告之自白及陳柏良之證述外，並以扣案之毒品為其佐證（見
原判決第三、四頁）。然扣案毒品係被告於九十四年十二月十一
日購入，已如前述，被告並否認曾以扣案毒品，交付陳柏良（見
偵卷第五頁訊問筆錄）。則原判決以此不相適合之證據，作為被
告於九十四年十一月下旬某日轉讓毒品予陳柏良之證據，其採證
亦違反證據法則。基於相同之理由，原判決併以附表編號１、２
之MDMA合計僅二十一點五顆，編號４之愷他命未達三公克，作為
推算被告於九十四年十一月下旬轉讓MDMA及愷他命之淨重未達十
公克及二十公克之依據（見原判決第六頁第四、五行），亦係任
意以不相適合之證據，作為判斷之資料。再者，扣案毒品若如原
判決認定係被告轉讓MDMA及愷他命之佐證，原判決未併於轉讓毒
品之主文項下諭知沒收銷燬，亦有未洽。而原判決理由說明：附
表編號３、４之扣押物，均與被告施用、轉讓毒品之前開犯罪無
關連，故不宣告沒收云云（見原判決第七頁四），更有理由前後
不一，互相矛盾之違法。檢察官就原判決不另諭知無罪之販賣第
二級、第三級毒品，以及論處罪刑之轉讓第二級（同時轉讓第三
級毒品）部分上訴，指摘原判決違背法令，非無理由，應認為有
撤銷發回更審之原因。原判決論處罪刑之施用第二級毒品部分，
因與前開被告被訴販賣毒品部分，有裁判上一罪關係，基於審判
不可分原則，應併予發回。
據上論結，應依刑事訴訟法第三百九十七條、第四百零一條，判
決如主文。
中    華    民    國  九十八  年    十    月  二十九  日
                      最高法院刑事第五庭
                          審判長法官  陳  正  庸
                                法官  林  秀  夫
                                法官  宋      祺
                                法官  陳  祐  治
                                法官  林  瑞  斌
      本件正本證明與原本無異
                                      書  記  官
中    華    民    國  九十八  年   十一   月    三    日
                                                      K


司法院資訊處製作；財團法人民間司法改革基金會備份。
